【裁判字號】    99,抗,28
【裁判日期】    990903
【裁判案由】    變更管理人
【裁判全文】
臺灣嘉義地方法院民事裁定  99年度抗字第28號
抗  告  人  甲○○
相  對  人  丙○○（即祭祀公業賴文管理人）
上列當事人間變更管理人事件，抗告人對於民國99年6月30日本
院99年度聲字第238號裁定提起抗告，本院合議庭裁定如下：
    主  文
抗告駁回。
抗告程序費用新臺幣壹仟元由抗告人負擔。
    理  由
一、抗告意旨略以：民法第828條第2項準用第820條第2項規定，
    而第820條之修法理由闡明：共有人依第1項規定就共有物所
    定管理，對少數不同意之共有人顯失公平者，不同意之共有
    人得聲請法院以裁定變更該管理，又依第1項規定之管理，
    係指多數決或應有部分超過2/3所定之管理。祭祀公業賴文
    （下簡稱系爭公業）先以喪失派下權人員推選相對人為管理
    人，繼而相對人以其管理人身分召開派下員大會作成：授權
    管理人全權處理所有土地追討及出售等決議，並無規範土地
    出售之底線價額、時限、出售辦法細則，此等管理公業事項
    ，毫無章法，配以不符事實之規約，已有多數決濫用之弊端
    ，對抗告人有絕對的損害及不公平，抗告人所爭並非管理人
    選任問題，若管理人對系爭公業之管理明顯有失公平之弊端
    ，不能聲請裁定變更，上揭法條形同虛設。原審以抗告人非
    對管理事項而是對祭祀公業管理人選任有異議等理由，駁回
    抗告人之聲請，有認事用法之違誤。相對人已因小腦出血及
    水腦，意識、記憶、語言及行動功能均已退化，無異任人操
    縱之傀儡，請傳訊相對人到庭即可明真相等情。並為聲明：
    原裁定廢棄。變更系爭公業管理人丙○○，應由賴敬坤、甲
    ○○、乙○○、賴瑩晃、賴慶吉、賴慶儒等6人推選1人管理
    系爭公業。
二、按共有物之管理，除契約另有約定外，應以共有人過半數及
    其應有部分合計過半數之同意行之。但其應有部分合計逾三
    分之二者，其人數不予計算。依前項規定之管理顯失公平者
    ，不同意之共有人得聲請法院以裁定變更之。民法第820條
    第1項、第2項定有明文；依第828條第2項規定，於公同共有
    準用之。上開規定所指共有物之管理，係對於共有物本身之
    權利行使而言，此共有物本身之權利與共有物之管理權有別
    ，對於共有物管理權之有無，並非對共有物之權利行使行為
    ，應無上開規定之適用。本件抗告人雖主張其聲請裁定變更
    管理人之理由並非管理人選任問題，然觀諸抗告意旨以系爭
    公業管理人對系爭公業之管理及召開派下員大會作成決議等
    管理事項，對抗告人顯失公平，故而聲明請求變更系爭公業
    管理人等情，核係對於系爭公業管理人關於祭祀公業之管理
    權所為主張，並非對於系爭公業本身權利行使之聲明主張，
    依上揭說明，自無民法第828條第2項準用第820條第2項規定
    之適用，抗告人據以聲請本院裁定變更系爭公業管理人，於
    法尚有未合，原裁定駁回抗告人之聲請，核無違誤，抗告意
    旨指摘原裁定不當，求予廢棄，為無理由，應予駁回。
三、據上論結，本件抗告為無理由，依非訟事件法第46條、第21
    條第2項、第24條第1項，民事訴訟法第495條之1第1項、第
    449條第1項、第95條、第78條，裁定如主文。
中    華    民    國    99    年    9     月    3     日
                  民事第三庭  審判長法  官  黃茂宏
                                    法  官  曾宏揚
                                    法  官  陳端宜
以上正本係照原本作成。
如不服本裁定，僅得於收受本裁定正本送達後10日內，以適用法
規顯有錯誤為理由並委任律師為訴訟代理人，向本院提出再抗告
狀（須附繕本及繳納再抗告裁判費新臺幣1,000元）。
中    華    民    國    99    年    9     月    3     日
                                    書記官  馬嘉蓮

司法院資訊處製作；財團法人民間司法改革基金會備份。
